【裁判字號】    97,消債更,449
【裁判日期】    971001
【裁判案由】    更生事件
【裁判全文】
臺灣臺南地方法院民事裁定           97年度消債更字第449號
聲  請  人
即 債 務人  甲○○
上列當事人因消費者債務清理事件聲請更生，本院裁定如下：
    主  文
債務人甲○○自民國九十七年十月一日十二時起開始更生程序。
    理  由
一、按債務人不能清償債務或有不能清償之虞，且無擔保或無優
    先權之債務總額未逾新臺幣（下同）1,200 萬元者，於法院
    裁定開始清算程序或宣告破產前，得向法院聲請更生。法院
    開始更生程序之裁定，應載明其年、月、日、時，並即時發
    生效力，消費者債務清理條例第3條、第42條第1項、第45條
    第1項分別定有明文。又按債務人對於金融機構因消費借貸
    、自用住宅借款、信用卡或現金卡契約而負債務，在聲請更
    生或清算前，應提出債權人清冊，以書面向最大債權金融機
    構請求協商債務清償方案，並表明共同協商之意旨，債務人
    與金融機構協商成立者，不得聲請更生或清算，但因不可歸
    責於己之事由，致履行顯有重大困難者，不在此限，消費者
    債務清理條例第151條第1項、第5項亦定有明文。
二、本件聲請意旨略以：聲請人即債務人甲○○現任高能企業股
    份有限公司員工，每月薪資約22,000元，除此薪資收入外，
    名下無任何財產，然累積債務總金額已達3,676,540元，前
    曾依照中華民國銀行公會會員辦理消費金融案件無擔保債務
    協商機制，與債權人國泰世華商業銀行等10家銀行成立協商
    ，每月應還款金額為31,466元，惟協商當時聲請人係鑒於協
    商條件之所分期數及利率，確實均較未協商前之還款條件為
    佳，雖聲請人本身能力就協商後條件之履行仍有困難，但在
    衡量協商前後條件之優劣，加以債權銀行不斷來電鼓吹儘速
    辦理協商後，故與所有債權銀行達成上述還款方式及條件之
    協商，然聲請人目前收入每月僅22,000元，扣除聲請人每月
    必要生活費用，顯已不足清償每月協商款項，已達不能清償
    或有不能清償之虞，迫於無奈而毀諾，有不可歸責於己致履
    行協商條件顯有重大困難之事由，符合消費者債務清理條例
    第3條、第151條第5項但書之規定，爰依上開規定，提出財
    產及收入狀況說明書、債權人清冊、債務人清冊，聲請更生
    等語。
三、經查：
    （一）債務人主張其現任職高能企業股份有限公司員工，每
          月薪資約22,000元，除薪資收入外，名下並無其他財
          產之事實，業據提出財政部臺灣省南區國稅局95、96
          年度綜合所得稅各類所得資料清單、財產歸屬資料清
          單及民國（下同）97年1月至5月薪資明細單各1份為
          證，並經本院調取債務人之郵政、勞、健保及集保資
          料、稅務電子閘門財產所得調件明細表在卷可參，堪
          認債務人確已達不能清償債務之程度。又依債務人所
          提債權人清冊向各別債權人函詢，聲請人無擔保或無
          優先權之債務總額亦確實未逾1,200萬元等情，復有
          各債權人債權陳報狀可憑。另聲請人前未曾經法院宣
          告清算程序或宣告破產，且未曾依消費者債務清理條
          例或破產法之規定而受刑之宣告等情，亦有本院民事
          紀錄科查詢表、臺灣高等法院被告前案紀錄表在卷可
          憑。
    （二）而債務人雖曾於消費者債務清理條例施行前，與各債
          權銀行就無擔保債務成立協商，約定自95年12月起，
          分120期，每月償還31,466元等情，有協議書1份附卷
          可證。然債務人每月收入僅22,000元，姑不論債務人
          仍須有每月最低之基本生活費用支出，縱所得悉數用
          以履行協商條件仍有不足，如聲請人向其他人借貸來
          償還對債權銀行之協商債務，僅是債務人將債權銀行
          之債務轉對其他人，無法謀求債務人得因履行協商條
          件，使其債務獲得解決而有更生之機會，若係依賴其
          他親友贈與金錢，則亦非經常性之所得，自無從期待
          其藉此而得繼續履行協商條件。況債務人與債權銀行
          成立協商，常係因其為債務人，在協商中已居於弱勢
          地位，為求能因協商而獲得較佳之清償條件，而不得
          不基於債權銀行之要求與之成立協商，然聲請人每月
          之薪資收入，既較協商條件每月應履行之金額為低，
          顯不能期待其能依協商條件為履行，其主張係因不可
          歸責於己之事由，致履行上開協議顯有重大困難，應
          可採信。
四、綜上所述，債務人僅係一般消費者，並未從事營業，其已達
    不能清償債務或有不能清償之虞之程度，其中無擔保或無優
    先權之債務，在1,200萬元以下，之前雖與各債權銀行達成
    協議，但因不可歸責於己之事由，致履行上開協議顯有重大
    困難，且未經法院裁定開始清算程序或宣告破產，又查無消
    費者債務清理條例第6條第3項、第8條或第46條各款所定駁
    回更生聲請之事由存在，則債務人聲請更生，應屬有據，爰
    裁定如主文。
中    華    民    國    97    年    10    月    1    日
                  民事第三庭  法  官  陳志成
本裁定不得抗告。
本裁定已於97年10月1日12時公告。
中    華    民    國    97    年    10    月    1    日
                              書記官  黃敏純


司法院資訊處製作；財團法人民間司法改革基金會備份。
